【裁判字號】    99,交聲,935
【裁判日期】    990430
【裁判案由】    聲明異議
【裁判全文】
臺灣高雄地方法院交通事件裁定         99年度交聲字第935號
原處分機關  交通部公路總局高雄區監理所
異  議  人  甲○○
上列異議人即受處分人因違反道路交通管理處罰條例案件，對於
交通部公路總局高雄區監理所於民國99年3 月25日所為之裁決處
分（原處分案號：高監自裁字第裁80-N00000000號）聲明異議，
本院裁定如下：
    主  文
原處分撤銷。
甲○○汽車駕駛人，駕駛汽車經測試檢定酒精濃度超過規定標準
吊扣小型車普通駕駛執照拾貳個月，應接受道路交通安全講習。
    理  由
一、按汽車駕駛人，駕駛汽車經測試檢定，酒精濃度超過規定標
    準者，處新台幣（下同）15,000元以上60,000元以下罰鍰，
    並當場移置保管其車輛及吊扣其駕駛執照1 年，道路交通管
    理處罰條例第35條第1 項第1 款定有明文；又汽車駕駛人，
    有前述違反第35條第1 項規定之情形者，應接受道路交通安
    全講習，同條例第24條第1項第2款亦有明文。末按違反道路
    交通管理處罰條例第35條第1 項第1 款之事件，吐氣所含酒
    精濃度超過每公升0.55毫克以上，於期限內繳納罰鍰或到案
    聽候裁決，違規車別為小型車者處49,500元罰鍰，亦有違反
    道路交通管理事件統一裁罰基準及處理細則第2 條及違反道
    路交通管理事件統一裁罰基準表可參。
二、原處分意旨略以：本件異議人即受處分人甲○○明知喝酒後
    不得駕駛動力交通工具，仍於酒後駕駛其所有駕駛車牌號碼
    UO-6949 號自用小客貨車，於民國98年1 月21日下午6 時45
    分許，行經高雄縣鳳山市○○路段時，為警攔停檢測其酒精
    濃度，發現受處分人呼氣酒精濃度達每公升0.84毫克，即以
    受處分人違反道路交通管理處罰條例第35條第1 項第1 款規
    定，當場掣單舉發，因認受處分人違反道路交通管理處罰條
    例第35條第1 項第1 款、第24條第1 項第2 款（漏載第1 項
    第2 款）、違反道路交通管理事件統一裁罰基準及處理細則
    第41條、第43條、第44條、67條及違反道路交通管理事件統
    一裁罰基準表之規定，裁處罰鍰49,500元、吊扣駕駛執照1
    年（駕駛執照已於98年2 月24日至99年2 月23日止執行吊扣
    ）並施以道路交通安全講習等語。
三、聲明異議意旨略以：其因上開酒駕案件同時違反刑事法律，
    業經移送高雄地檢署處理，經檢察官以98年度偵字第4923
    號為緩起訴處分確定，期間為1 年，其並已繳交6 萬元予國
    庫，然原處分機關仍為裁處罰鍰處分，其難以負擔罰鍰，爰
    聲請撤銷罰鍰之處分等語。
四、經查：
（一）異議人於99年3 月25日收受上開裁決書後，於同日向原處
      分機關聲明異議，有送達證書及公路總局高雄區監理所收
      文章在卷可查，足認其聲明異議於接到裁決書之翌日起20
      日內提出，程序上應屬適法。
（二）受處分人於前揭時、地酒後駕駛上揭自小貨車，經警測得
      其呼氣酒精濃度達每公升0.84毫克一事，有高雄縣政府警
      察局舉發違反道路交通管理事件通知單（高警交字第
      N00000000 號）、酒精濃度測試單、98年度偵字第4923號
      緩起訴處分書各1 紙附卷足憑，並為受處分人所不爭執，
      上情堪可認定。又受處分人並因上開酒駕案件同時違反刑
      事法律，業經移送臺灣高雄地方法院檢察署（下稱高雄地
      檢署）處理，經該署檢察官於98年2 月27日以98年度偵字
      第4923號為緩起訴處分，緩起訴期間為1 年，異議人並須
      繳交60,000元予國庫，異議人業已於98年5 月21日履行，
      該緩起訴處分並於99年3 月23日期滿未經撤銷。
（三）行政罰法第26條規定「一行為同時觸犯刑事法律及違反行
      政法上義務規定者，依刑事法律處罰之。但其行為應處以
      其他種類行政罰或得沒入之物而未經法院宣告沒收者，亦
      得裁處之。前項行為如經不起訴處分或為無罪、免訴、不
      受理、不付審理之裁判確定者，得依違反行政法上義務規
      定裁處之」，此即一事不二罰原則；究其立法目的，係鑑
      於刑罰與行政罰同屬對不法行為之制裁，而刑罰之制裁功
      能較強，刑事程序較嚴謹，故以刑事處罰為優先，僅於刑
      罰不能達到相同或可替代功能時，始得科以行政罰。職此
      ，行為人同一酒後駕車之行為，同時觸犯刑事法律及違反
      行政法上義務者，道路交通管理處罰機關除依行政罰法第
      26條第1 項但書規定，得處以其他種類之行政罰外，關於
      與刑罰罰金相類之罰鍰部分，尚不得逕予裁處，應先移送
      地方法院檢察署檢察官處理，如於移送後有行政罰法第26
      條第2 項所定不起訴等事由，始得依違反行政法上義務規
      定裁處罰鍰；反之，如經檢察官偵查後起訴，經法院判決
      確定者，依上開一事不二罰原則，即不得再科以罰鍰處分
      。
（四）本件異議人所受之緩起訴處分及向國庫支付一定金額，固
      非刑法所定刑罰之種類，然已對異議人之名譽、心理產生
      相當制約並影響被告之財產等權益，亦應可實質該當行政
      罰法第26條第1 項之「依刑事法律」之處罰。據此，原處
      分機關依道路交通管理處罰條例第35條第1 項第1 款之規
      定，對異議人上開酒後駕車之違規行為予以裁罰時，除其
      行為應處以其他種類行政罰即吊扣駕駛執照12個月、施以
      道安講習部分仍得予以裁處外，裁處罰鍰部分，如異議人
      已經緩起訴處分命向公庫或指定公益團體、地方自治團體
      支付一定之金額，該金額自應視同依「刑事法律」之處罰
      ，則該金額如同罰鍰基準之規定，原處分機關自不得再科
      處行政罰鍰對於異議人予以重複處罰。是本件異議人所支
      付之緩起訴處分金為60,000元，已超過最低罰鍰基準
      49,500 元 ，自無須再繳納罰鍰。
（五）原處分機關關於吊扣駕駛執照一年之處分受處分人業已於
      98年2 月24日至99年2 月23日止執行吊扣履行完畢，附此
      敘明。
五、從而，原處分機關裁決受處分人罰鍰49,500元部份，受處分
    人之異議為有理由，原處分全部自應由本院予以撤銷，並自
    為裁定如主文第2 項所示。
六、依道路交通案件處理辦法第20條前段，爰裁定如主文。
中    華    民    國    99    年    4   月   30      日
                  交通法庭    法  官  張琬如
以上正本證明與原本無異。
如不服本裁定，應於收受送達後5 日內向本院提出抗告狀。
中    華    民    國    99    年    4     月    30    日
                              書記官  劉甄庭

司法院資訊處製作；財團法人民間司法改革基金會備份。
